【裁判字號】    90,交訴,5
【裁判日期】    901204
【裁判案由】    業務過失致死
【裁判全文】
臺灣澎湖地方法院刑事判決                              九十年度交訴字第五號
    公  訴  人  臺灣澎湖地方法院檢察署檢察官
    被      告  乙○○
    選任辯護人  周君強律師
                洪條根律師
右列被告因業務過失致人於死案件，經檢察官提起公訴（九十年度偵字第二０一號、
第二三二號），本院判決如左：
    主    文
乙○○從事業務之人，因業務上之過失致人於死，處有期徒刑陸月，如易科罰金，以
參佰元折算壹日。
    事    實
一、乙○○係計程車司機，乃從事駕駛業務之人，於民國九十年一月二十九日上午九
    時二十分許，駕駛車號Ｐ五─三二二號營業用小客車，沿澎湖縣馬公市○○路由
    南向北方向行駛，待行至新生路四十二號前，其本應注意汽車超車時，應於前行
    車減速靠邊、或以手勢或亮右方向燈表示允讓後，後行車始得超越，超越時應顯
    示左方向燈並於前車左側保持半公尺以上之間隔超過等規定，且依當時情形，並
    無不能注意之情事，詎其仍疏未注意上開規定，致與適沿同路右側前方行駛、騎
    乘車號ＷＸＨ─０三０號之機車騎士楊順孝發生擦撞，致楊順孝人車倒地，楊順
    孝經送醫急救後，延至同年二月三日上午二時四十五分許，因顱內出血不治死亡
    。
二、案經澎湖縣警察局馬公分局報請臺灣澎湖地方法院檢察署檢察官，暨臺灣澎湖地
    方法院檢察署檢察官自動檢舉簽分偵查起訴。
    理      由
一、被告乙○○固坦承有上開肇事致被害人死亡之事實，惟矢口否認有業務過失致人
    於死之犯行，辯稱：車禍當時，被告係直行車，被害人可能因身體不適，致機車
    搖搖晃晃，自後追撞被告所駕駛之計程車，才導致車禍發生，本件應係被害人之
    過失云云。經查：被告於偵查中已陳明：伊在距離被害人十公尺前處，已看見被
    害人欲由民福路騎至新生路，伊在岔路口擦撞到被害人，車子有震動一下，停車
    查看時，被害人已倒在地上；及證人甲○○於警訊中陳稱：車禍發生前，被害人
    所騎之機車已開始直行新生路等語，足見本件車禍發生前，應係被害人在被告同
    向前方行駛甚明。又參酌被告肇事車輛右後方所殘留之刮痕，係位於離地面高度
    九十一公分處，而被害人當時所騎乘之機車，留有摩擦痕之握把手，則係位於離
    地面八十五公分至八十六公分間，有勘驗筆錄可稽，高度大致相符，亦可見兩車
    擦撞前，被害人騎乘之機車應未有搖晃、傾斜之情形。本件肇事，應係因被告未
    依規定超車所致，被告辯稱係被害人自後追撞云云，不足採信。至證人甲○○於
    本院審理時，陳稱：被害人所騎乘之機車，在尚未轉彎時即已開始搖晃一節，因
    本院參酌證人自承其當時也要過路口，無法完全注意車輛之相關位置，且其自承
    並未看到雙方車輛是否有擦撞等情，認證人上開所言，尚難遽以採信，亦附此敘
    明。此外，復有澎湖縣警察局馬公分局處理車禍肇事調查報告表、道路交通事故
    調查報告表各一紙及肇事現場照片二十四幀在卷可稽。又被害人確因本件交通事
    故，致顱內出血死亡，亦經臺灣高雄地方法院檢察署檢察官督同法醫師相驗明確
    ，並有相驗屍體證明書、驗斷書、及勘驗筆錄附卷足憑。
二、按汽車超車時，應於前行車減速靠邊、或以手勢或亮右方向燈表示允讓後，後行
    車始得超越，超越時應顯示左方向燈並於前車左側保持半公尺以上之間隔，道路
    交通安全規則第一百零一條第五款定有明文。本件被告駕車，自應注意上揭規定
    ，而依當時復無不能注意之情事，竟疏未注意上開規定，貿然超車而肇事，被告
    顯有過失，又臺灣省車輛行車事故覆議鑑定委員會亦同此見解，有覆議意見書附
    卷足稽。另被害人確因本件車禍死亡，其間即有相當因果關係，事證明確，被告
    犯行堪以認定。
三、查被告乙○○係駕駛計程車之司機，乃從事駕駛業務之人，核其所為，係犯刑法
    第二百七十六條第二項之業務過失致人於死罪。爰審酌被告過失之程度，事後未
    與被害人家屬達成民事和解，然被害人家屬已領得新台幣一百四十二萬之強制汽
    車責任險款項，且被告當庭表示願意賠償被害人家屬殯葬費等費用，惟告訴人家
    屬拒絕收受，及被告犯罪後態度等一切情狀，量處被告如主文所示之刑，並諭知
    易科罰金之折算標準。
據上論斷，應依刑事訴訟法第二百九十九條第一項前段，刑法第二百七十六條第二項
、第四十一條第一項前段，罰金罰鍰提高標準條例第一條前段、第二條，判決如主文
。
本案經檢察官邱宇謙到庭執行職務。
中        華        民        國    九十    年    十二      月    四    日
                                        臺灣澎湖地方法院刑事庭
                                                  法  官
附錄本案論罪科刑條文：
刑法第二百七十六條第二項：從事業務之人，因業務上之過失犯前項之罪者，處五年
以下有期徒刑或拘役，得併科三千元以下罰金。


司法院資訊處製作；財團法人民間司法改革基金會備份。
